臺灣桃園地方法院刑事判決　　　　　　 100年度簡上字第73號
上　訴　人
即　被　告　蕭聖曄
上列上訴人即被告因詐欺案件，不服本院刑事庭於民國99年12月
31日所為之99年度壢簡字第760 號第一審刑事簡易判決（聲請簡
易判決處刑案號：98年度偵緝字第1939號），提起上訴，本院管
轄之第二審合議庭判決如下：
    主  文
上訴駁回。
    事  實
一、蕭聖曄能預見將自己帳戶金融卡、密碼交與不詳身分之人使
    用，足供他人作為詐騙財物匯款之工具，竟仍基於幫助詐欺
    取財之不確定故意，於民國98年3 月5 日前某日，在不詳地
    點，將其前所申辦中華郵政股份有限公司臺南官田郵局（下
    簡稱官田郵局）帳號00000000000000帳戶之金融卡、密碼，
    交付予真實姓名年籍不詳之人。而該姓名年籍不詳之人所屬
    之詐騙集團之成員，即意圖為自己不法之所有，於98年3 月
    5 日上午9 時30分許，以電話與唐中田聯絡，並佯稱係檢察
    官，表示唐中田母親之銀行帳戶遭詐騙集團不法使用，欲凍
    結該帳戶，需先將帳戶中之存款存入法院指定之安全帳戶內
    為由，使唐中田陷於錯誤，而於同日中午12時31分許，前往
    郵局以臨櫃匯款之方式，將新臺幣（下同）220,000 元匯入
    蕭聖曄之上開帳戶，而受有損害。嗣因唐中田事後發覺受騙
    並報警處理，始知上情。
二、案經臺南縣警察局麻豆分局報請臺灣臺南地方法院檢察署檢
    察官呈請臺灣高等法院檢察署檢察長令轉臺灣桃園地方法院
    檢察署檢察官偵查後聲請以簡易判決處刑。
    理  由
一、被告蕭聖曄固不否認確曾向官田郵局申辦上開帳戶及金融卡
    使用，惟矢口否認有何幫助詐欺犯行，辯稱：其平日即將上
    開金融卡及密碼置於長型皮夾中而隨身攜帶。97年夏季某日
    ，其外出與友人飲酒，並在事後由該友人駕車搭載其返家，
    惟當其欲下車之際，就發覺皮夾不見了，是其懷疑應係該友
    人所竊走；又因官田郵局帳戶乃係其服役期間所申辦，退伍
    之後即未再使用，帳戶內亦無現金，且翌日龍潭派出所之警
    察即撥打電話予其，告知有人拾得其之皮夾，要其前往領回
    ，故其就未再主動報警及掛失云云。經查：
    (一)本案被告所申辦官田郵局帳戶之金融卡及密碼由不詳之人
      取得後，該人所屬詐騙集團之成員即以唐中田母親之帳戶
      遭詐騙集團使用，需先將帳戶存款存入法院指定之安全帳
      戶為由，使唐中田陷於錯誤，而匯款現金220,000 元至被
      告所有上開帳戶中一節，業據唐中田於警詢中陳述明確，
      並有上開帳戶之開戶基本資料、查詢帳戶最近交易資料、
      郵政國內匯款執據等件在卷可稽，自堪以認定。
    (二)被告雖以前揭情詞置辯，惟查：
      1.個人金融帳戶乃個人理財之重要工具，一旦遺失，衡情
        一般人均會立即向開戶銀行申請掛失，然依被告所辯，
        其於發現上開金融卡、密碼遺失後，竟未向銀行掛失或
        報案，自顯與常情有悖。被告雖另辯稱因失竊翌日，龍
        潭派出所即通知其前往領回皮夾，故未主動報案云云，
        然此於偵查中經檢察官詢問桃園縣政府警察局龍潭分局
        龍潭派出所後，該所之副所長乃係回覆以：97年間並無
        被告報案皮包遺失之紀錄，故亦無通知其領回之紀錄等
        語，有臺灣桃園地方法院檢察署公務電話紀錄單1 紙在
        卷可稽，已與被告所辯有所歧異；且若依被告所辯，其
        自友人車輛下車之際就已查覺皮夾失竊，則被告又豈可
        能未加以翻找或詢問、質疑友人即率予下車離去？甚而
        ，被告亦辯稱該皮夾中並無任何記載其電話之物品，則
        員警又如何可得知其之電話並撥打電話予其？此亦均與
        常情不符，是被告此部分所辯，自非可採。
      2.次查：就取得上開帳戶之第三人而言，該人既有意利用
        上開帳戶作為詐騙之工具，當無選擇一隨時可能遭真正
        存戶掛失而無法使用帳戶之可能，輔以現今社會上，確
        實存有不少為貪圖小利而出售自己帳戶供人使用之人，
        是該人僅需付出少許之金錢，即可取得可完全操控而無
        遭掛失風險之帳戶，則該人實無以此方式取得上開帳戶
        之必要，況依被告所辯，其係在97年間之夏季某日即遺
        失本案之金融卡、密碼，距該帳戶遭詐騙集團之人使用
        之日已逾半年，若拾得之人於不瞭解該帳戶是否尚能正
        常使用之情形下，即逕以之作為詐欺之工具，當存有遭
        被告在該人尚未行詐前，或行詐後，尚未將帳戶內之款
        項提領出前，即將上開帳戶掛失之極高風險，並導致無
        法遂其詐財之目的，衡諸社會常態，該人絕無將涉及詐
        騙成否之關鍵置於如此不確定境地之可能。綜上，堪認
        被告所有上開帳戶之金融卡、密碼並非遺失，而係被告
        自行交予他人使用無疑。
      3.再查：金融存款帳戶事關存戶個人財產權益之保障，與
        存戶之金融卡、密碼結合，其專屬性、私密性更形提高
        ，除非本人或與本人具相當密切關係者，難認有何理由
        可自由流通使用存摺等物，一般人亦有應妥為保管存摺
        等物，以防止被他人冒用之認識，縱有特殊情況偶有將
        存摺等物交付他人之需要，亦必深入瞭解其用途後再行
        提供使用，恆係吾人日常生活經驗與事理之然。況時下
        以人頭帳戶詐騙被害人匯款之行為甚為猖獗，此經媒體
        廣為報導，政府機關及各家金融行庫尚多次呼籲民眾應
        謹慎控管已有帳戶且勿交付個人帳戶以免淪為詐騙者之
        幫助工具，是依一般人之智識及社會生活經驗，對於悖
        於常情而要求他人交付帳戶者，係以遂行存提款紀錄不
        易循線追查為目的，進而將該帳戶用於不法用途此節，
        應可產生合理之懷疑，而不隨意將帳戶交出而成為他人
        犯罪之幫兇。又被告為國中畢業，且為本案犯行時已成
        年，衡情並非毫無社會閱歷或智識程度異常之人，是其
        對將上開帳戶之金融卡、密碼交付他人後，係提供詐騙
        集團作為人頭帳戶使用，藉以存、提詐欺他人所得之款
        項並逃避追查之情，縱非出於確信，亦應有所認識，則
        被告仍執意為之，其顯然具備縱使遭人利用其金融帳戶
        實施詐欺犯罪亦不違背其本意之未必故意，至為灼然，
        是被告空言辯稱其並無幫助詐欺之故意云云，自亦非足
        採信。
    (三)被告固聲請本院向龍潭派出所調取遺失物品領回簽收名冊
      ，以證明其之皮夾確實曾遺失云云，然承上所述，此部分
      經檢察官於偵查中予以調查後，龍潭派出所已明確回覆並
      無通知被告領取失竊物品之相關資料，是被告此部分調查
      證據之聲請，乃屬同一證據再行聲請調查，本院自認為不
      必要，附此敘明。
    (四)綜上所述，本案事證明確，被告犯行洵堪認定，自應依法
      論科。
二、核被告蕭聖曄所為，係犯刑法第30條第1 項前段、第339 條
    第1 項之幫助詐欺取財罪，其以幫助他人遂行詐欺取財犯行
    之意思而參與犯罪構成要件以外之行為，為幫助犯，依刑法
    第30條第2 項之規定，減輕其刑。原審以被告犯罪事證明確
    ，援引刑事訴訟法第449 條第1 項、第454 條第2 項，刑法
    第339 條第1 項、第30條第1 項、第2 項、第41條第1 項前
    段，刑法施行法第1 條之1 第1 項、第2 項前段，並審酌被
    告率將提款卡交付他人充為犯罪收贓之用，不僅助長詐欺等
    財產犯罪於社會上充斥橫行，且因有「人頭戶」包藏掩飾致
    而查緝困難之故，主犯成員遂有恃無恐，行徑乃更加囂張、
    狂放，直視法律為無物、若敝屣馴致台灣漸成各種財產犯罪
    者之樂園，如入無人之境，是見被告犯行所生之危害極鉅，
    事後猶飾詞圖卸，態度不佳且未見悔意，兼衡自由刑固除剝
    奪受刑人之人身自由外，尤因自由受束之故，附帶使之喪失
    日常原可獲取收入之效，是以倘准易科罰金，折算標準當應
    考量為換取自由勢須支付而無從豁免之代價暨依其職業、身
    分所應有之資力等節予以綜合酌定，方能使加諸其財產之不
    利益所生之懲罰效果得等同於執行時兼具自由、財產雙損性
    質之自由刑，然被告現係「在監執行」，顯乏日常收入可期
    ，因之，縱執行自由刑，核無附生使之失卻日常收入之效，
    從而易科之罰金額僅屬為換取自由之代價等一切情狀，量處
    有期徒刑4 月，並諭知如易科罰金，以1,000 元折算1 日之
    折算標準，經核認事用法均無違誤，量刑亦屬妥適，應予維
    持。被告上訴意旨猶以前揭情詞否認犯行云云，指摘原判決
    不當，為無理由，應予駁回。
據上論斷，應依刑事訴訟法第455 條之1 第3 項、第364 條、第
368 條，判決如主文。
本案經檢察官洪敏超到庭執行職務。
中    華    民    國   100    年    3     月    31    日
                    刑事第十庭  審判長法  官  江德民
                                      法  官  吳宗航
                                      法  官  蘇昌澤
以上正本證明與原本無異。
不得上訴。
                                      書記官  李佳穎
中    華    民    國   100    年    3     月    31    日